【裁判字號】    97,上訴,2384
【裁判日期】    971030
【裁判案由】    準強盜等
【裁判全文】
臺灣高等法院臺中分院刑事判決        97年度上訴字第2384號
上  訴  人  臺灣南投地方法院檢察署檢察官
上  訴  人
即  被  告  辛○○
                    現於臺灣臺中監獄南投分監執行中
指定辯護人  本院公設辯護人  王金陵
被      告  壬○○
上列上訴人等因被告準強盜等案件，不服臺灣南投地方法院97年
度訴字第521號中華民國97年8月21日第一審判決（起訴案號：臺
灣南投地方法院檢察署97年度偵字第955號、第1271號、第1398
號，97年度偵緝字第37號、第38號），提起上訴，本院判決如下
：
    主    文
上訴駁回。
    犯罪事實
一、辛○○曾因竊盜案件，經臺灣南投地方法院以96年度埔刑簡
    字第58號判決判處有期徒刑5月確定，復經同法院以96年度
    聲減字第346號裁定減為有期徒刑2月又15日確定，於96年8
    月27日執行完畢。詎不知悔改，仍為下列不法行為：
  (一)辛○○意圖為自己不法之所有，於96年10月4日16時許，先
    藉故前往南投縣水里鄉○○村○○路3巷6號拜訪同學蔡佚琿
    ，之後即趁隙拿取置放於廚房桌上之機車鑰匙，用之啟動電
    門，竊走蔡佚琿之母己○○所有之牌照號碼G7G－205號重型
    機車，得手後供己代步使用。嗣經己○○報警後查悉上情，
    辛○○始於96年10月16日下午將該機車歸還。
  (二)辛○○於96年10月7日18時10分許，騎乘前述竊得之牌照號
    碼G7G－205號重型機車，行經南投縣埔里鎮○○街77號「金
    貝兒玩具店」，見在該處把玩電動玩具之乙○○係在學學生
    ，竟意圖為自己不法之所有，將乙○○叫出店外，謊稱乙○○竊取其友人之皮包，繼而要求乙○○交出身上皮夾以查驗
    身分，迨乙○○取出皮夾時，辛○○隨即趁乙○○不及防備
    之際，搶奪皮夾內之現金計新臺幣（下同）900元，並在乙○○欲打電話告知友人時，接續趁機奪走乙○○所有之LG
    牌手機1支（含門號0000000000號SIM卡）。其後辛○○另行
    起意，又進入該店內，將乙○○之兄甲○○叫出店外，故技
    重施，要求查看甲○○之證件，迨甲○○取出身上皮夾及LG
    牌手機1支（含門號0000000000號SIM卡）時，辛○○旋又趁
    甲○○不及防備之際，將該皮夾（內有甲○○之國民身分證
    、全民健康保險卡、學生證、信義鄉農會提款卡各1張）及
    手機1支（含門號0000000000號SIM卡）搶走，得手後騎乘上
    開機車逃離現場。嗣經乙○○、甲○○報警後查悉上情。
  (三)辛○○於96年11月20日凌晨2時許，與綽號「豪哥」之不詳
    姓名年籍成年男子，共同基於意圖為自己不法所有之犯意聯
    絡，攜帶客觀上足以威脅人之生命、身體及安全，可供做兇
    器使用之鐵條1支（未扣案），前往南投縣埔里鎮○○路899
    巷96號「就是這攤」檳榔攤，趁四下無人，以該鐵條砸破檳
    榔攤玻璃（毀損他人物品部分未據告訴），再侵入其內，竊
    取丙○○所有之峰牌香菸2條、七星牌香菸2條、白大衛香菸
    1條及黑大衛香菸1條，得手後逃離現場。辛○○於犯罪未被
    發覺前之96年11月29日晚間，向南投縣政府警察局埔里分局
    員警主動供述自己犯下此案，自首而接受裁判。
  (四)辛○○意圖為自己不法之所有，於96年11月26日夜間4時40
    分許，爬窗戶侵入有人值宿之南投縣埔里鎮○○路196號「
    大成國中」福利社內（侵入建築物部分未據告訴），徒手打
    開已上鎖之抽屜（無證據證明該抽屜鎖已遭破壞，且毀損他
    人物品部分亦未據告訴）後，竊取子○○置放於其內之現金
    900元，得手後迅即逃逸。嗣經大成國中報警後查悉上情。
  (五)辛○○意圖為自己不法之所有，於96年11月28日7時許，前
    往庚○○位於南投縣埔里鎮○○○路3之2號住處，趁隙自屋
    後氣窗侵入屋內（侵入住宅部分未據告訴），竊取庚○○所
    有之零錢硬幣計約200元、第一銀行信用卡1張、新光銀行存
    摺1本、保單提款卡1張及庚○○之女徐孟鈴所有之國民身分
    證、全民健康保險卡、合作金庫提款卡、郵局提款卡各1 張
    、金戒指（重約1錢）2枚及電腦1組，得手後隨即逃離現場
    。
  (六)辛○○竊得上述庚○○所有之第一銀行信用卡1張後，又另
    行起意，基於意圖為自己不法所有之詐欺取財犯意及行使偽
    造私文書之犯意，冒用「庚○○」名義而持上開信用卡詐取
    財物，以向店員佯稱刷卡購物，並在信用卡簽帳單之持卡人
    簽名欄，偽造「庚○○」之署押，進而偽造不實之簽帳單私
    文書而交付店員以行使之盜刷方式，接續於96年11月28日9
    時44分許，在南投縣埔里鎮○○路593號興農生鮮超市埔里
    加盟店盜刷644元；同日9時47分許在同一店內盜刷800元；
    同日10時4分許，在同鎮○○路239號永吉大賣場盜刷1,699
    元；同日10時24分許，在同鎮○○路○段560號順發3C量販埔
    里店內盜刷1,748元，足以生損害於庚○○、興農生鮮超市
    、永吉大賣場、順發3C量販埔里店及第一銀行。
  (七)辛○○於97年2月22日凌晨某時許，意圖為自己不法之所有
    ，騎乘車牌號碼不詳之輕型機車，外出尋找作案對象，迨同
    日凌晨3時25分許，辛○○騎乘該機車行經南投縣埔里鎮○○路與民富路口時，適見對向癸○○徒步行經該處，認為有
    機可乘，遂將機車駛近癸○○，趁癸○○不及防備之際，徒
    手搶奪癸○○所有之咖啡色手提包1個（內有現金約700元、
    含門號0000000000號SIM卡之大同牌手機1支、癸○○之國民
    身分證、全民健康保險卡、學生證、汽車駕駛執照、機車駕
    駛執照、郵局提款卡、中國商銀提款卡各1張、鑰匙1串等物
    ），並致癸○○跌倒，因而受有左手肘擦傷之傷害（傷害部
    分未據告訴），辛○○得手後迅即騎車逃逸，回到不知情之
    壬○○住處後，將該手提包及證件留置於壬○○之住處，始
    行離去。嗣壬○○於97年2月22日上午8時30分許，在其住處
    發現來路不明之上開癸○○身分證及鑰匙1串，旋持向南投
    縣政府警察局埔里分局埔里派出所備案，始經警循線查悉上
    情。
  (八)辛○○於97年2月22日6時30分許，騎乘車牌號碼不詳之輕型
    機車行經南投縣草屯鎮（起訴書及原審均誤載為埔里鎮○○○路233之45號丁○○所經營之「水姑娘」檳榔攤前時，發
    現丁○○所有之皮包放置於桌上，竟意圖為自己不法之所有
    ，向丁○○佯稱欲購買綠茶飲料，且趁丁○○轉身至冰櫃拿
    取飲料時，著手竊取該皮包，丁○○察覺有異，遂轉身一手
    護住皮包，一手抓住辛○○。此時，辛○○為防護贓物及脫
    免逮捕，即用力與丁○○扯奪該皮包，並徒手毆打丁○○，
    其2人拉扯之際，一同跌落樓梯，丁○○因之受有額頭、臉
    部撕裂傷之傷害（傷害部分未據告訴），辛○○發現丁○○
    已倒地無力反抗，立即取走上述皮包（內有現金約7000餘元
    、各含門號0000000000、00000000 00號SIM卡之手機2支、
    丁○○之國民身分證、全民健康保險卡、駕駛執照各1張）
    。辛○○得逞逃離現場後，旋將丁○○之國民身分證、全民
    健康保險卡、駕駛執照各1張及皮包等物棄置於某產業道路
    ，所得贓款均花用淨盡，另於不詳時間將其中1支手機贈與
    不知情之友人張志平，另1支手機則於97年2月29日，以1000
    元之代價，售與臺中市○區○○路4段234號聯合通訊行不知
    情之負責人黃惠珍。
  (九)嗣經警調取丁○○之上開機身序號000000000000000手機之
    通聯紀錄後，發現辛○○所持用之0000000000門號SIM卡，
    曾於97年2月22日23時藉由丁○○所有之上述手機撥打使用
    ，繼於97年3月11日18時30分許，在臺中市南屯區春社里春
    社東巷2號217室逮捕辛○○，當場扣得丁○○所有之國民身
    分證、汽車駕駛執照及徐孟鈴失竊之國民身分證、全民健康
    保險卡各1張，始循線查悉辛○○所為前開(五)(六)(八)所示犯行
    。辛○○接受警詢時，於警方尚未查悉其有本案上揭(三)所示
    竊盜犯行前，主動向司法警察自首有上揭犯行而接受審判。
二、案經南投縣政府警察局埔里分局及草屯分局報請臺灣南投地
    方法院檢察署檢察官偵查起訴。
    理    由
壹、證據能力方面：被告以外之人於審判外之陳述，雖不符前4
    條之規定，而經當事人於審判程序同意作為證據，法院審酌
    該言詞陳述或書面陳述作成時之情況，認為適當者，亦得為
    證據；當事人、代理人或辯護人於法院調查證據時，知有第
    159條第1項不得為證據之情形，而未於言詞辯論終結前聲明
    異議者，視為有前項之同意，刑事訴訟法第159條之5定有明
    文。本案下列引為證據之證人陳述及書證，被告均不爭執其
    證據能力，且以之作為證據並無不當，依上揭法條之規定，
    自均有證據能力，先予敘明。
貳、上訴人即被告（下稱被告）辛○○部分：
一、訊據被告辛○○於本院審理中矢口否認有上揭犯罪事實欄一
    (一)所示竊盜及犯罪事實欄一(八)所示準強盜等犯行，另對其餘
    犯罪事實則坦承不諱，並辯稱伊係向同學蔡佚琿借用該機車
    ，但其媽媽發現機車不見才報警；又伊沒有打被害人丁○○
    ，係伊偷她的東西準備上機車時，她拉著伊，伊要走時她自
    己跌倒云云。
二、經查上開犯罪事實，迭據被告辛○○於偵查及原審審理時均
    坦承不諱，並於原審審理時為認罪之答辯（見原審卷宗第
    27、45、227頁），復有下列證據可資佐證：
  (一)有關犯罪事實欄一(一)部分，並經被害人己○○、證人蔡佚琿
    於警詢及偵查中分別指證詳實（見投埔警刑字第0960017060
    號警卷第6至8、10至12頁、97年度偵緝字第37號卷宗第16、
    17、28、29頁）。
  (二)有關事實欄一(二)部分，並經被害人甲○○、乙○○於警詢及
    偵查中指述詳實（見投埔警刑字第0960017060號警卷第14至
    17、18至20頁、97年度偵緝字第37號卷宗第17 、18頁），
    且有「金貝兒玩具店」監視器翻拍相片4張在卷可稽（見投
    埔警刑字第0960017060號警卷第25、26頁）。
  (三)有關事實欄一(三)部分，並經被害人丙○○於警詢中指述詳實
    ，且有現場照片2張在卷可稽（見投埔警刑字第00960020350
    號警卷第3至4、11頁）。
  (四)有關事實欄一(四)部分，並經被害人子○○於警詢中指述詳實
    ，且有現場照片5張在卷可稽（見投埔警刑字第00960020350
    號警卷第5、12頁）。
  (五)有關事實欄一(五)部分，並經被害人庚○○於警詢時及偵查中
    指述詳實（見投埔警刑字第0970002243號警卷第1至3頁、97
    年度偵緝字第37號卷宗第27、28頁），且有現場照片5張在
    卷可稽（見投埔警刑字第0970002243號警卷第23頁）。
  (六)有關事實欄一(六)部分，並經被害人庚○○於警詢及偵查中暨
    證人何明芳、徐卉玲、全倩怡、楊斯惠於警詢時指證詳實（
    見投埔警刑字第0970002243號警卷第1至13頁、97年度偵緝
    字第37號卷宗第27、28頁），且有第一銀行信用卡消費明細
    1份、信用卡簽帳單特約商店存根聯影本4紙（如附件）、永
    吉大賣場監視器翻拍相片3張、順發3C 量販埔里店監視器翻
    拍相片1張在卷可稽（見投埔警刑字第0970002243號警卷第
    15至20頁）。
  (七)有關事實欄一(七)部分，並經被害人癸○○於警詢中指述詳實
    （見投埔警刑字第00970003733號警卷第1至6頁），且有贓
    物認領保管單1紙、扣案物品及癸○○受傷照片7張及共同被
    告壬○○位於南投縣埔里鎮○○路11之5號住處房內照片6張
    在卷可稽（見投埔警刑字第00970003733號警卷第21、22、
    23、25頁）。
  (八)有關事實欄一(八)部分，並經被害人丁○○於警詢及偵查中暨
    證人黃惠珍、游光華於警詢時指證詳實（見投埔警刑字第
    0970004745號警卷第12至13、17至19、22至23、26至27、31
    至30頁），且有贓物認領保管單、曾漢棋綜合醫院診斷證明
    書、手機讓渡書、0000000000門號通聯紀錄各1份及照片10
    張在卷可稽（見投埔警刑字第0970004745號警卷第24、25、
    28、114至118頁）。
  (九)綜上所述，足見被告辛○○於偵查及原審審理時之自白與事
    實相符。被告辛○○事後翻異前詞，改口辯稱伊未為如犯罪
    事實欄一(一)所示竊盜及犯罪事實欄一(八)所示準強盜等犯行，
    顯圖飾卸，不可採信。本件事證明確，被告辛○○上揭犯行
    均堪認定。
三、核被告辛○○所為，分別犯下列罪名：
  (一)如事實欄一(一)所示部分，係犯刑法第320條第1項之普通竊盜
    罪。
  (二)如事實欄一(二)所示搶奪乙○○、甲○○財物部分，均係犯刑
    法第325條第1項之搶奪罪。按如數行為於同時同地或密切接
    近之時地實施，侵害同一之法益，各行為之獨立性極為薄弱
    ，依一般社會健全觀念，在時間差距上，難以強行分開，在
    刑法評價上，以視為數個舉動之接續施行，合為包括之一行
    為予以評價，較為合理者，屬接續犯，為包括之一罪（參照
    最高法院86年臺上字第3295號判例）。被告辛○○接連搶奪
    乙○○之皮夾內現金、手機，外觀上雖有2個行為，然因行
    為所侵害者係同一法益，且係於密切接近之時、地為之，應
    認係接續犯，而為包括一罪。至其搶奪乙○○之財物後又繼
    續搶奪甲○○財物之犯行，二者時間間隔雖屬接近，地點亦
    復相同，但遭搶奪之被害人不同，侵害之法益並非同一，核
    與接續犯之概念不合，即無從論以接續犯。
  (三)如事實欄一(三)所示部分，係犯刑法第321條第1項第3款之攜
    帶兇器竊盜罪。被告辛○○與綽號「豪哥」之不詳姓名年籍
    成年男子間，就此部分犯行有犯意聯絡及行為分擔，為共同
    正犯。
  (四)如事實欄一(四)所示部分，係犯刑法第321條第1項第2款、第1
    款之踰越安全設備夜間侵入有人居住建築物竊盜罪。起訴書
    此部分所犯法條漏列刑法第321條第1項第1款，本院自應予
    以補充，併此指明。
  (五)如事實欄一(五)所示部分，係犯刑法第321條第1項第2款之踰
    越安全設備竊盜罪。被告以1行為同時竊取被害人庚○○、
    徐孟鈴所有之財物而觸犯2罪名，為想像競合犯，應依刑法
    第55條規定，論以較重之1罪。
  (六)如事實欄一(六)所示部分，係犯刑法第216條、第210條之行使
    偽造私文書罪及第339條第1項之詐欺取財罪。其偽造被害人
    庚○○之署押係偽造私文書之階段行為，偽造私文書後復持
    以行使，偽造私文書之低度行為應為行使偽造私文書之高度
    行為所吸收，均不另論罪。被告辛○○在短短40分鐘之密接
    時間內，基於同一行使偽造私文書之犯意，以相同手法，先
    後4次在南投縣埔里鎮同一或接近之地點盜刷庚○○之信用
    卡，均損及庚○○之權益，應屬接續犯，僅成立一罪。其持
    庚○○之信用卡向特約商店店員刷卡消費，並在各特約商店
    店員交付之簽帳單上偽簽庚○○之署押後，復交回店員處理
    ，係以1行為同時觸犯行使偽造私文書及詐欺取財2罪名，為
    想像競合犯，應依刑法第55條規定，論以較重之行使偽造私
    文書罪。檢察官認該4次盜刷行為中，2次在興農生鮮超市埔
    里加盟店所為應成立接續犯，其餘在永吉大賣場及順發3C量
    販埔里店內所為難認有成立接續犯之餘地，應分論併罰云云
    ，容有未洽，附此指明。
  (七)如事實欄一(七)所示部分，係犯刑法第325條第1項之搶奪罪。
  (八)如事實欄一(八)所示部分，被告辛○○係於竊取被害人丁○○
    之皮包時，因被害人丁○○察覺，其本於防護贓物及脫免逮
    捕之目的而當場施以強暴行為，除強力扯奪該皮包外，並出
    手毆打丁○○，使丁○○受傷倒地不能抗拒，只得任由被告
    辛○○取走皮包，被告辛○○當場實施之強暴行為，已達使
    人難以抗拒之程度，其行為之客觀不法，與強盜行為之客觀
    不法相當（參照司法院大法官會議釋字第630號解釋意旨）
    ，故所為係犯刑法第329條之準強盜罪，應科以刑法第328條
    第1項強盜罪所定之刑。
四、被告辛○○曾因竊盜案件，經原審法院以96年度埔刑簡字第
    58號判決判處有期徒刑5月確定，復經原審法院以96年度聲
    減字第346號裁定減為有期徒刑2月又15日確定，於96年8月
    27日執行完畢等情，有臺灣南投地方法院檢察署刑案資料查
    註紀錄表、臺灣高等法院被告前案紀錄表在卷可稽，其於5
    年以內故意再犯本件有期徒刑以上之9罪，均為累犯，皆應
    依刑法第47條第1項規定加重其刑。被告辛○○於96年11月
    29日晚間，經南投縣政府警察局埔里分局員警詢問時，於警
    方尚未查悉其有本案事實欄一(三)所示竊盜犯行前，主動向司
    法警察供述該部分犯行而接受審判等情，業經證人即該分局
    愛蘭派出所所長黃振輝於原審法院審理時結證明確（見原審
    97年7月10日審判筆錄），被告所為合於自首之規定，其未
    經發覺即主動供出上情，可見被告有真誠悔悟之心，其自首
    接受裁判，此部分犯行應減輕其刑。又被告所犯前揭1次普
    通竊盜、3次搶奪、3次加重竊盜、1次行使偽造私文書、1次
    準強盜罪，犯意各別，行為互殊，應予分論併罰。
五、原審認被告犯行明確，因依刑法第216條、第210條、第320
    條第1項、第321條第1項第1款、第2款、第3款、第325條第1
    項、第329條、第339條第1項、第47條第1項、第62條等規定
    ，分別量處被告有期徒刑4月、8月、8月、4月、8月、8月、
    10月、8月、5年6月，主刑部分並定其應執行刑為有期徒刑9
    年6月；復就如附件所示信用卡簽帳單特約商店存根聯上、
    由被告偽造之「庚○○」署押4枚，依刑法第219條規定諭知
    沒收；另詳細敘明被告辛○○供作犯事實欄一(三)竊盜犯行所
    用之鐵條1支，並未扣案，亦不能證明係屬被告辛○○或該
    綽號「豪哥」之共犯所有，且被告辛○○供稱業已丟棄滅
    失而不予宣告沒收，認事用法，核無違誤。本院審酌被告品
    行不佳，有竊盜前科，經科刑執行出監後仍不思以正當管道
    掙取金錢，因缺錢花用，竟又再犯竊盜、搶奪、行使偽造文
    書、準強盜等罪，惡性非輕，嚴重危害社會治安，惟被告犯
    後坦承犯行，犯罪所得財物不多等一切情狀，認原審科處上
    揭徒刑之量刑亦稱妥適。被告上訴意旨否認部分犯行，及指
    摘原判決量刑太重云云，為無理由，應予駁回。
參、被告壬○○部分：
一、公訴意旨略以：壬○○與辛○○之父親游光華為好友，辛○○因此常前往壬○○位於南投縣埔里鎮○○路11之5號住處
    找壬○○，詎其2人竟於97年2月22日凌晨某時許，基於意圖
    為自己不法所有之犯意聯絡，在壬○○提議下，事前謀議，
    而推由辛○○騎乘車牌號碼不詳之輕型機車，外出尋找作案
    對象，迨同日凌晨3時25分許，辛○○騎乘該機車行經南投
    縣埔里鎮○○路與民富路口時，適見對向癸○○徒步行經該
    處，認為有機可趁，遂將機車駛近癸○○，趁癸○○不及防
    備之際，徒手搶奪癸○○所有之咖啡色手提包乙個（內有現
    金約700元、含門號0000000000號SIM卡之大同牌手機1支、
    癸○○之國民身分證、全民健康保險卡、學生證、汽車駕駛
    執照、機車駕駛執照、郵局提款卡、中國商銀提款卡各1張
    、鑰匙1串），並致癸○○跌倒，因而受有左手肘擦傷之傷
    害（傷害部分未據告訴），辛○○得手後迅即騎車逃逸，回
    到壬○○住處後，其2人隨即朋分上開財物，其中辛○○分
    得500元，壬○○分得200元，且因壬○○表示該手提包及證
    件尚有他用，辛○○乃將該手提包留置於壬○○之住處後始
    離去。因認被告壬○○涉犯刑法第325條第1項之搶奪罪嫌云
    云。
二、按犯罪事實應依證據認定之，無證據不得認定犯罪事實；不
    能證明被告犯罪者，應諭知無罪之判決，刑事訴訟法第154
    條第2項、第301條第1項分別定有明文。又刑事訴訟法第156
    條第2項規定「被告或共犯之自白，不得作為有罪判決之唯
    一證據，仍應調查其他必要之證據，以察其是否與事實相符
    」，立法目的乃在防範被告或共犯自白之虛擬致與真實不符
    ，故對自白在證據上之價值加以限制，明定須藉補強證據以
    擔保其真實性。而所謂補強證據，係指除該自白本身之外，
    其他足以證明該自白之犯罪事實確具有相當程度真實性之證
    據而言，雖所補強者，非以事實之全部為必要，但亦須因補
    強證據之質量，與自白之相互利用，足使犯罪事實獲得確信
    者，始足當之。是刑事審判上之共同被告，若具有共犯關係
    者，雖其證據資料具有共通性，共犯所為不利於己之陳述，
    固得採為其他共犯犯罪之證據，然為保障其他共犯之利益，
    該共犯所為不利於己之陳述，須無瑕疵可指，且應調查其他
    必要之證據，以察其是否與事實相符，不得專憑該項陳述作
    為其他共犯犯罪事實之認定，仍須以補強證據予以佐證。
三、檢察官認被告壬○○涉犯上揭搶奪罪嫌，係以共同被告辛○○之自白及於偵查中以證人身分具結之證詞、被害人癸○○
    之證述，暨贓物認領保管單1紙、扣案物品及被害人受傷照
    片7張、被告壬○○位於南投縣埔里鎮○○路11之5號住處房
    內照片6張附卷為憑，而認被告辛○○倘係為嫁禍於被告壬○○，將所搶得之物品放於被告壬○○之住處，豈有將自己
    所有之上衣置於該處之理？且被告壬○○如果確如其所言係
    在當日清晨5時30分許發現上開物品遭人置放於其床頭，隨
    即將上開物品持向埔里派出所報案，又何須獨留該咖啡色包
    包及被告辛○○所有之藍底白條紋上衣？本件應係被告壬○○在自認分贓不均的情況下，始向埔里派出所提出檢舉，實
    則其與被告辛○○就本件搶奪犯行等語為其論據。
四、訊之被告壬○○堅決否認有何共同搶奪犯行，辯稱：伊對辛○○搶奪被害人癸○○皮包一事完全不知情，97年2月22 日
    上午5、6時許，伊發現房間床頭有來路不明之證件等物品，
    即持往埔里派出所備案，伊住處房間沒有水電，早晨光線很
    暗，故沒注意到床頭還有被害人之皮包；辛○○係因遭伊舉
    發懷恨在心，才誣指伊共謀行搶等語。
五、經查：
  (一)被告辛○○所犯如事實欄一(七)所示搶奪犯行，係因被告壬○○於97年2月22日上午8時30分許，在其住處發現來路不明之
    上開癸○○身分證及鑰匙1串，被告壬○○旋持向南投縣政
    府警察局埔里分局埔里派出所備案，始經警循線查悉等情，
    業據證人即案發時任職南投縣政府警察局埔里分局埔里派出
    所（現任職同分局北山派出所）之警員蕭樹源於原審審理時
    具結證稱「（問：97年2月22日清晨5、6點左右，被告壬○○是否有到埔里派出所備案或是舉發何事？）壬○○於97
    年2月22日早上8點半左右有到埔里派出所，當時是我值班，
    壬○○拿癸○○的重機車駕照、健保卡、身分證、普通小客
    車駕照以及鎖匙1把、黑框眼鏡1支來備案，壬○○說不知道
    是誰放在他住處的床上。當時我的工作記錄簿有記載，我有
    帶過來（庭呈工作紀錄簿影本1紙），當時我還不知道發生
    本件搶案，後來早上10點多以後，我跟同事巡邏時提到要通
    知癸○○來領回證件，同事跟我講說癸○○的證件是被搶走
    的，我才知道有這件搶案，就到壬○○住處查訪，從住處門
    外探頭就可以看到癸○○的包包放在床頭，當時壬○○沒有
    在屋內，我就交代隔壁鄰居說，如果有碰到壬○○跟派出所
    聯絡一下，後來第2次去就有碰到壬○○，就帶壬○○到隆
    生派出所製作筆錄，那時壬○○是自願和我們到派出所製作
    筆錄，壬○○說他知道皮包是誰放在那裡的」、「（問：97
    年2月22日早上壬○○到埔里派出所備案時，有沒有說出癸○○的證件、駕照、鑰匙等物品，為何會放在他住處的床上
    ？）他沒有講，他說不知道是誰放在那裡的」、「（問：你
    剛才說帶壬○○到隆生派出所製作筆錄，是否就是這份自97
    年2月22日14時0分起至14時30分止的警詢筆錄？＜提示
    000000000號警卷第7至9頁＞）是的，詢問地點是在隆生派
    出所，筆錄上記載埔里派出所是筆誤」、「（問：製作該份
    警詢筆錄之前，你們是否已經知道，癸○○的皮包是被何人
    搶奪的？）本來我們還不知道癸○○是被誰搶的，是作筆錄
    時，壬○○說那些證件、包包等物品是辛○○放的，我們才
    懷疑是辛○○搶的」等語（見原審97年8月7日審判筆錄），
    並有工作紀錄簿影本1紙在卷可稽，堪信屬實。
  (二)證人即共同被告辛○○於偵查中固證稱「（問：你搶到的皮
    包是放在壬○○的家中？）是，是他提議我出去找錢，他三
    餐不正常，且愛賭博，並且有吸毒，我拿給他200元，他說
    證件他有用到，所以我把皮包放他那」、「（問：他知道這
    皮包是你搶的？）他知道，因為是他提議的，他也知道我沒
    有其他的方式，是他要求我才這樣作的」、「（問：你說他
    要你去行搶，為何他要將皮包交給警方？）因為當時他要把
    所有的錢拿去，我不願意，因為我要回家沒有錢，所以我們
    因此而吵架，他堅持要所有的錢，我不願意，我交給他的錢
    ，他也全部都花光了」、「（問：你是他提議才去搶？）是
    ，他叫我去搶，我找他一起去，他說他身體不好，有肺結核
    ，又染上毒癮」云云；又於原審審理時，亦具結證稱被告壬○○共同犯有事實欄一(七)所示搶奪犯行云云。惟按刑法上之
    共同正犯，須具有犯意之聯絡或行為之分擔，始足成立，雖
    不問犯罪動機起於何人，亦不必每一階段犯行均經參與，而
    共同正犯間，彼此分擔之行為，並非必須相同，惟究須在犯
    意聯絡範圍之內，始就全部犯罪結果負責；而依證人辛○○
    於偵查中僅簡略陳述「他提議我出去找錢」、「因為是他提
    議的，他也知道我沒有其他的方式，是他要求我才這樣作的
    」、「他叫我去搶」等語，均未具體陳述其2人間如何謀議
    此件搶奪犯行，無從據以究明被告壬○○與辛○○間有何犯
    意聯絡，亦難逕認如事實欄一(七)所示搶奪犯行，係在被告辛○○與壬○○犯意聯絡範圍之內。況由證人蕭樹源上述證詞
    及工作紀錄簿之記載可知，被害人癸○○遭共同被告辛○○
    搶奪之證件及鑰匙等物，確係由被告壬○○於案發當日上午
    持往南投縣政府警察局埔里分局埔里派出所備案，且警方亦
    係經由被告壬○○於警詢時之指述，始懷疑辛○○涉案，進
    而循線偵破辛○○之搶奪犯行。則被告壬○○如與辛○○共
    謀行搶，其自己既參與犯罪，應不致自曝行跡而被追訴，被
    告壬○○豈可能僅因分贓不均即持被害人遭搶之證件等物前
    往派出所備案而自曝行跡？縱被告壬○○因分贓不均而向警
    方備案舉發辛○○，依其備案時向警員陳述稱「不知道是誰
    放在他（指壬○○）住處的床上」等語，已足令警方前往其
    住處搜索犯罪有關之物證，被告壬○○豈可能將被害人之皮
    包留在自己住處明顯可見之房間床頭上，未一併持交警方備
    案或將之移置他處？自難遽指被告壬○○上開行止，係因分
    贓不均而挾怨告發，證人即共同被告辛○○所述上情，與常
    情有違，尚難採為不利於被告壬○○之認定。
  (三)至被害人癸○○之證詞，暨贓物認領保管單1紙、扣案物品
    及被害人受傷照片7張、被告壬○○住處房內照片6張等證據
    資料，僅足以證明遭查獲之共同被告辛○○之搶奪犯行，仍
    無從據以認定被告壬○○有何共謀行搶之犯行。
  (四)綜上所述，被告壬○○辯稱其對辛○○搶奪被害人皮包一事
    並不知情，因發現房間床頭有來路不明之證件等物品，即持
    往派出所備案，其住處房間沒有水電，早晨光線很暗，故沒
    注意到床頭還有被害人之皮包等語，與常情無違，堪予採信
    。此外本院查無證據證明被告壬○○有搶奪犯行，被告壬○○之犯罪猶屬不能證明。
六、按檢察官就被告犯罪事實，應負舉證責任，並指出證明之方
    法。因此，檢察官對於起訴之犯罪事實，應負提出證據及說
    服之實質舉證責任。倘其所提出之證據，不足為被告有罪之
    積極證明，或其指出證明之方法，無從說服法院以形成被告
    有罪之心證，基於無罪推定之原則，自應為被告無罪判決之
    諭知（最高法院92年度台上字第128號判例參照）。本件被
    告壬○○之犯罪不能證明，已見前述。原審判決就卷內證據
    調查之結果，而為綜合判斷、取捨，認不足證明被告壬○○
    確有檢察官所指訴之犯行，其得心證的理由已說明甚詳，且
    所為論斷從形式上觀察，亦難認有違背經驗法則、論理法則
    ，或有其他違背法令之情形，自難任意指為違法。檢察官提
    起上訴仍執陳詞指摘原判決，自不足採為不利於被告壬○○
    之認定，且檢察官亦未提出其他積極證據證明被告壬○○有
    何搶奪犯行，其上訴為無理由，應予駁回。
據上論斷，應依刑事訴訟法第368條，判決如主文。
本案經檢察官戊○○到庭執行職務。
中    華    民    國    97    年    10    月    30    日
            刑事第七庭    審判長法  官  林  榮  龍
                                法  官  張  惠  立
                                法  官  鄭  永  玉
上列正本證明與原本無異。
除竊盜罪部分外均得上訴。
如不服本判決應於收受送達後十日內向本院提出上訴書狀，其未
敘述上訴之理由者並得於提起上訴後十日內向本院補提理由書（
均須按他造當事人之人數附繕本）。
                                書記官    瑞  芳
中    華    民    國    97    年    10    月    30    日


司法院資訊處製作；財團法人民間司法改革基金會備份。
